臺灣桃園地方法院刑事判決　　　　　　 94年度簡上字第172號
上　訴　人
即　被　告　丙○○
上列上訴人即被告因恐嚇案件，經本院以93年度壢簡字第1132號
，民國94年1 月31日第一審判決（檢察官聲請簡易處刑案號：93
年度偵字第1132號）後，被告提起上訴，本院第二審合議庭判決
如下︰
    主  文
原判決撤銷。
丙○○共同連續以加害生命之事，恐嚇他人，致生危害於安全，
處有期徒刑肆月，如易科罰金，以佰元折算壹日。未扣案之類
似黑色手槍之物品壹支沒收。
    事  實
一、緣戊○○於民國93年5 月15日晚間某時許，偕同乙○○前往
    桃園縣平鎮市○○里○ 鄰○○街45巷3 號丙○○住處，向丙○○催討債務，致其心生不滿，丙○○乃於同年月16日凌晨
    1 時許，偕同綽號「阿龍」之不詳姓名年籍成年男子、另1
    名不詳姓名年籍成年男子及其未婚妻潘嘉玲等人前往戊○○
    位於桃園縣平鎮市○○路292 巷17號住處，欲找戊○○、乙○○2 人理論。嗣丙○○與斯時也在戊○○上揭住處內之戊○○、乙○○、丁○○3 人，同坐在客廳座椅上喝酒談話時
    ，因丙○○與乙○○間因前開催討債務情事發生爭執，丙○○竟基於恐嚇他人生命、身體安全之概括犯意，連續為下列
    犯行：
  (一)丙○○命與其具有恐嚇犯意聯絡之該名不詳姓名年籍男子，
    外出至車上拿1 只手提包進入屋內，嗣該男子將該只手提包
    拿入屋內後，丙○○即自該手提包內取出1 支類似黑色槍枝
    之物品（未查獲），朝乙○○之肩膀部位作瞄準射擊狀，並
    向該名不詳年籍姓名成年男子稱：「車上有很多子彈，去拿
    下來等」等語，同時又向乙○○恫嚇稱：「你相不相信這把
    槍是真的，要不要試試看」等以加害乙○○生命之動作及恐
    嚇言詞，使乙○○因此心生畏懼，致生危害於乙○○之生命
    安全。斯時，丁○○乃立即起身擋住乙○○，由戊○○出言
    勸阻丙○○後，丙○○即將前開用以恐嚇乙○○之物品收起
    並離開前開座椅處，乙○○乃於同日凌晨1 、2 時許，伺機
    離開戊○○住處。
  (二)嗣丙○○及其友人於同日凌晨5 時許離開戊○○住處後，隨
    即前往乙○○位於桃園縣平鎮市○○路208 巷11號住處，再
    度找乙○○理論，因乙○○不在家中，丙○○乃承上開恐嚇
    之相同犯意，對乙○○之兄甲○○恫嚇稱：「要讓你們全家
    死光光」等語，嗣經甲○○將丙○○所言轉告乙○○後，足
    以致生危害於乙○○、甲○○之生命安全。嗣經乙○○報警
    後查知上情。
二、案經桃園縣政府警察局移送臺灣桃園地方法院檢察署檢察官
    偵查後聲請以簡易判決處刑。
　　理  由
一、訊據被告丙○○固坦承其有於上揭時間，偕同綽號「阿龍」
    之不詳姓名年籍成年男子、另1 名不詳姓名年籍成年男子及
    其未婚妻潘嘉玲等人前往證人戊○○住處，找證人戊○○、
    乙○○2 人理論，並與證人乙○○發生爭執乙事，及其有前
    往證人乙○○住處欲再找證人乙○○理論之行為，惟矢口否
    認有何恐嚇犯行，辯稱：其未持槍恐嚇證人乙○○及說：「
    你相不相信這把槍是真的，要不要試試看」等言詞；其未向
    同行友人表示「車上有很多子彈，去拿下來」等言詞；其前
    往證人乙○○住處後，亦未對證人甲○○揚言：「要讓你們
    全家死光光」等言詞云云。經查：上揭事實欄一、(一)所載犯
    行，業據證人戊○○、丁○○於警詢及本院審理中證述明確
    ，核與證人乙○○於警詢、偵查及本院審理中之證述相符；
    又上揭事實欄一、(二)所載犯行，業據證人甲○○到庭證述明
    確，亦核與證人乙○○於警詢、偵查中及本院審理中之證述
    相符。佐以被告於本院審理中自承其於93年5 月16日凌晨1
    時許，確有偕同綽號「阿龍」之不詳姓名年籍成年男子、另
    1 名不詳姓名年籍成年男子及其未婚妻潘嘉玲等人前往證人
    戊○○上址住處，且在證人戊○○住處內與證人乙○○發生
    爭執及其離開證人戊○○住處後有前往證人乙○○住處等情
    供承不諱，顯見證人戊○○、丁○○、甲○○就上揭被告所
    涉犯行之證述情節，應屬真實，由此足徵被告確有基於恐嚇
    之概括犯意，先於上揭事實欄一、(一)所載時地，與斯時同具
    有概括犯意聯絡及行為分擔之該名不詳姓名年籍成年男子，
    共同接續恐嚇證人乙○○後，再於上揭事實欄一、(二)所載時
    地恐嚇證人甲○○、乙○○等情甚明。審酌被告於事實欄一
    、(一)所載時地對證人乙○○恫嚇之恐嚇言詞，並其持類似黑
    色槍支之物品朝證人乙○○肩膀處做瞄準射擊狀之舉動，其
    言詞內容及舉動業已涉及其欲對證人乙○○之生命法益加諸
    惡害，足以對證人乙○○之生命安全致生危害；又被告於事
    實欄一、(二)所載時地對證人甲○○恫嚇之恐嚇言詞，業已對
    證人甲○○為將來惡害之通知，嗣經證人甲○○將該等恐嚇
    言詞通知證人乙○○，而令該等恐嚇言詞亦已涉及對證人甲○○之生命法益施加惡害之通知，均足以對證人乙○○、甲○○因此心生畏懼，致生危害於生命安全，被告就此部分仍
    空言否認，推諉卸責，其就此部分之辯解實不足採。從而，
    ，本案事證明確，被告犯行堪予認定，應予依法論科。
二、核被告丙○○所為，係犯刑法第305 條之恐嚇危害他人之生
    命安全罪。被告與該名為其至車上拿手提包進入證人戊○○
    住處及受被告指令欲前往車上拿子彈之不詳姓名年籍男子之
    人間，就上揭事實欄一、(一)所載恐嚇犯行，具有犯意聯絡及
    行為分擔，應依刑法第28條規定論以共同正犯。又被告涉犯
    上揭事實欄一、(一)所示犯行之際，其所為恐嚇言詞及持類似
    黑色槍支之物品朝證人乙○○肩膀處做瞄準射擊狀之舉動，
    時間極其密接，係利用同一犯罪機會，接續為之，為接續犯
    ，應僅論以實質上一罪之共同恐嚇危害他人生命安全罪。再
    被告於事實欄一、(二)所載時地，係對證人甲○○為恐嚇行為
    ，並經證人甲○○將被告將加惡害之旨通知證人乙○○，並
    使其等2 人皆心生畏懼，致生危害於安全，自屬1 行為觸犯
    數罪名，應依想像競合犯之規定論以刑法第305 條之恐嚇危
    害他人生命安全1 罪。另被告所犯前後2 次恐嚇犯行，時間
    相距僅數小時，應屬時間緊接，方法相同，觸犯構成要件相
    同之罪名，顯係基於概括犯意為之，為連續犯，應依刑法第
    56條規定從重論以共同恐嚇危害安全罪，並依法加重其刑。
三、至聲請意旨另以：被告於證人乙○○伺機躲離後，遂透過證
    人戊○○以電話向證人乙○○傳達「只要被我找到，就要讓
    你斷手斷腳」等語，此部分亦涉犯刑法第305 條之罪嫌云云
    。惟按刑法第三百零五條之恐嚇罪，所稱以加害生命、身體
    、自由、名譽、財產之事，恐嚇他人者，係指以使人生畏怖
    心為目的，而通知將加惡害之旨於被害人而言。若僅在外揚
    言加害，並未對於被害人為惡害之通知，尚難構成本罪。此
    有最高法院52年台上字第751 號判例意旨可資參照。經查：
    證人戊○○於本院審理中具結證稱：當時是被告太太（按指
    與被告同行之女子潘嘉玲）說「乙○○只要被我找到，就要
    讓你斷手斷腳」等話，不是被告說的，當時是早上5 、6 點
    快天亮的時候，證人乙○○已經跑掉了，被告在旁邊有聽到
    ，但未附和或說任何話語；被告太太說這些話時沒有叫伊要
    傳話給證人乙○○；被告也沒有要伊向證人乙○○傳述前揭
    言詞；伊在警詢中會說是被告叫伊傳話給證人乙○○，是因
    為當時伊很緊張、很害怕，因為大家都是朋友等語明確，核
    與證人丁○○於本院審理中之證述相符，審酌證人戊○○於
    警詢中就此部分所為證述，並未清楚敘明被告所說此番恐嚇
    言詞之時間、地點等情狀，而僅證稱「事後丙○○又率眾到
    乙○○家中找他，另外丙○○叫我傳話給乙○○說『只要遇
    見乙○○就要讓其斷手或斷腳』」等寥寥數語，另證人丁○○於警詢中之證述，亦未清楚敘明被告所說此番恐嚇言詞之
    時間、地點等情狀，而僅證稱「（丙○○）事後又放話說『
    乙○○只要被他找到，就要他斷手斷腳』等語，是以，本院
    斟酌證人戊○○、丁○○於本院審理中所證情節（包含時間
    、地點、行為人）均較完整，故應以其等於審理中之證述較
    其等在司法警察詢問中之證述為可採，被告於93年5 月16日
    上午5 、6 時許離開證人戊○○住處之際，既未語出前揭恐
    嚇言詞，縱其同行之潘嘉如曾向證人戊○○揚言「乙○○只
    要被我找到，就要讓你斷手斷腳」等語，惟審酌本案既無證
    據證明案外人潘嘉如所為前開言詞有欲對證人乙○○為惡害
    通知之情事，又無積極證據足證被告與潘嘉如所為前述言詞
    有何犯意聯絡或行為分擔，從而被告所辯：其並未向證人戊○○表示證人乙○○只要被其找到，就要讓他斷手斷腳等恐
    嚇言詞，亦未要求證人戊○○傳話予證人乙○○乙節，尚值
    採信。至證人乙○○雖於警詢、偵查及本院審理中就此部分
    指訴歷歷，惟審酌證人乙○○就此部分之指訴乃係自證人戊○○聽聞而來，而未親自見聞此事，在場見聞之證人戊○○
    、丁○○2 人既於本院審理中為前開證詞，而經本院認定較
    為可採，是以，證人乙○○就此部分之指訴，即值存疑，尚
    難作為認定被告就此部分亦涉犯恐嚇犯行之唯一證據。是以
    ，本院認被告此部分所涉恐嚇罪嫌，尚屬不能證明。惟檢察
    官聲請簡易處刑判決意旨既認被告此部分所涉恐嚇罪嫌與上
    開有罪部分有連續犯之裁判上一罪關係，爰不另為無罪之諭
    知。
四、被告上訴意旨略以：原審認定事實不實在，且證人乙○○、
    甲○○所言不實，證人戊○○、丁○○所言其有持槍及要讓
    證人乙○○斷手斷腳等語均不實在，故其不服原審判決云云
    。惟查：被告所涉恐嚇犯行，既經本院為前開論罪科刑在案
    ，被告徒執前詞上訴，即無理由。
五、原審對被告論罪科刑固非無據，惟查，證人乙○○、戊○○
    、丁○○及甲○○所證情詞，僅足證明該名為被告至車上拿
    手提包進入證人戊○○住處及受被告指令欲前往車上拿子彈
    之不詳姓名年籍男子之人間，具有前述恐嚇他人生命安全之
    犯意聯絡及行為分擔存在，至同行之綽號「阿龍」之不詳姓
    名年籍成年男子及被告之未婚妻潘嘉玲2 人，就本案被告所
    為連續恐嚇犯行，有無概括犯意聯絡及行為分擔，並無積極
    證據足資證明；再聲請意旨所指被告於證人乙○○伺機躲離
    後，透過證人戊○○以電話向證人乙○○傳達「只要被我找
    到，就要讓你斷手斷腳」等語，亦涉犯刑法第305 條之恐嚇
    罪嫌乙節，應認不能證明被告就此部分有罪，業如前述；又
    按連續犯之成立，除主觀上須基於一個概括之犯意外，客觀
    上須先後數行為，逐次實施而具連續性，侵害數個同性質之
    法益，其每一前行為與次行為，依一般社會健全觀念，在時
    間差距上，可以分開，在刑法評價上，各具獨立性，每次行
    為皆可獨立成罪，構成同一之罪名，始足當之；如數行為於
    同時同地或密切接近之時地實施，侵害同一之法益，各行為
    之獨立性極為薄弱，依一般社會健全觀念，在時間差距上，
    難以強行分開，在刑法評價上，以視為數個舉動之接續施行
    ，合為包括之一行為予以評價，較為合理，則屬接續犯，而
    為包括之一罪。最高法院86年台上字第3295號判例意旨可資
    參照。查被告先後所犯如事實欄一、(一)、(二)之恐嚇犯行間，
    其犯罪時間相距約3 、4 小時，已非於同時同地或密切接近
    之時地實施，侵害同一之法益之行為，難以評價為數個恐嚇
    舉動及言詞接續施行之接續犯，加以被告就前揭事實欄一(二)
    所為恐嚇犯行，係同時對證人甲○○、乙○○犯之，而分別
    侵害證人甲○○、乙○○之生命法益，是以，應認被告係基
    於一個概括之恐嚇犯意，先後實施如事實欄一、(一)、(二)所示
    之恐嚇行為，且前開二恐嚇行為具有連續性，其犯罪時間之
    差距，依一般社會健全觀念足以分開，而刑法評價上各具獨
    立性，皆可獨立構成恐嚇罪，即屬連續犯無訛。原審就此部
    分論以接續犯，尚有誤會；另原審就被告於上揭事實欄一(一)
    所載時地，持以對證人乙○○為恐嚇犯行之類似黑色手槍之
    物品一支，未予諭知沒收，尚有未合。被告提起上訴請求撤
    銷改判，固無理由，惟原判決既有上開可議之處，即屬無法
    維持，應由本院撤銷原判決，並自為判決。爰審酌被告僅因
    細故爭執，即以前揭恐嚇他人生命之言語及舉動，先後恐嚇
    證人乙○○、甲○○2 人之犯罪動機、目的、其先後以恫嚇
    言詞及持類似黑色槍支之物品朝證人乙○○肩膀處做瞄準射
    擊狀之舉動，及其以恫嚇言詞恐嚇證人甲○○、乙○○，因
    此致證人甲○○、乙○○2 人心生畏懼，致生危害於生命安
    全之犯罪手段、其犯罪對證人乙○○、甲○○2 人所生之危
    害，及被告犯罪後仍矢口否認犯行之態度，難認有何悔悟之
    意等一切情狀，爰量處如主文所示之刑，並諭知易科罰金之
    折算標準，以資懲儆。本案雖係由被告上訴，惟原判決既有
    上開適用法條不當之情，本院於撤銷原判決並諭知重於原判
    決所宣告之刑，尚無不利益變更禁止原則之適用。未扣案之
    類似黑色手槍之物品1 支，業據證人乙○○、戊○○、丁○○指證係屬被告所有，用以實施如事實欄一(一)所載恐嚇犯行
    所使用之物，足以推論係屬被告所有供其犯罪之物，雖未扣
    案，亦無證據證明該物已滅失，自仍應依刑法第38條第1 項
    第2 款宣告沒收之。
據上論斷，應依刑事訴訟法第455 條之1 第3 項、第369 條第1
項前段、第299 條第1 項前段，刑法第28條、第56條、第305 條
、第41條第1 項前段、第55條、第38條第1 項第2 款，罰金罰鍰
提高標準條例第1 條前段、第2 條，判決如主文。
本案經檢察官謝雯璣到庭執行職務。
中　　華　　民　　國　　94　　年　　12　　月　　13　　日
                  刑事第九庭  審判長法  官  林明洲
                                    法  官  何燕蓉
                                    法  官  胡芷瑜
以上正本證明與原本無異。
不得上訴。
　　　　　　　　　　　　　　      　書記官　李珈慧
中　　華　　民　　國　　94　　年　　12　　月　　13　　日
論罪法條之依據：
中華民國刑法第305條
(恐嚇危害安全罪)
以加害生命、身體、自由、名譽、財產之事，恐嚇他人致生危害
於安全者，處二年以下有期徒刑、拘役或三百元以下罰金。
